臺灣新竹地方法院民事小額判決
110年度竹北小字第649號
原      告  和泰產物保險股份有限公司

法定代理人  莊瑞德  
訴訟代理人  張莉婷  
            王一如  
被      告  吳永清  
上列當事人間請求損害賠償事件，本院於民國110年12月24日言
詞辯論終結，判決如下：
    主  文
被告應給付原告新臺幣伍萬玖仟零壹拾伍元及自民國一一０年十
一月二十五日起至清償日止，按年息百分之五計算之利息。
原告其餘之訴駁回。
訴訟費用新臺幣壹仟元由被告負擔新臺幣捌佰貳拾參元，餘由原
告負擔。
本判決第一項得假執行。
    事實及理由
一、被告經合法通知，未於言詞辯論期日到場，核無民事訴訟法
    第386條所列各款情形，爰依原告之聲請，准由其一造辯論
    而為判決。　　
二、原告主張：被告於民國108年10月25日6時40分許，駕駛車牌
    號碼00-0000號自用小客車行經新竹縣○○鎮○○街000號前，因
    未注意車前狀況致撞損原告承保訴外人劉玉文駕駛車牌號碼
    000-0000號自用小客車（下稱系爭車輛），經送廠修復後，
    原告本於保險契約賠付被保險人必要修復費用新臺幣（下同
    ）7萬1,744元（零件3萬2,773元＋烤漆1萬3,675元＋工資2萬5
    ,296元），爰依侵權行為及保險代位之法律關係提起本件訴
    訟，聲明：被告應給付原告7萬1,744元及自起訴狀繕本送達
    翌日起至清償日止，按年息5％計算之利息。
三、被告經合法通知，未於言詞辯論期日到場，亦未提出書狀作
    何聲明或陳述。
四、原告上開主張業據提出所述相符之行車執照、道路交通事故
    登記聯單、現場圖、估價單、統一發票、車損照片等件為證
    （附於本院卷第6～19頁），並有新竹縣政府警察局新埔分局
    相關處理資料存卷可參（見本院卷第25～40頁），而被告經
    合法通知迄未到場爭執，亦未提出書狀作何有利於己之聲明
    或陳述，以供本院審酌，本院依調查證據之結果及斟酌全辯
    論意旨，堪認原告之主張為真實。
五、按，因故意或過失，不法侵害他人之權利者，負損害賠償責
    任；汽車、機車或其他非依軌道行駛之動力車輛，在使用中
    加損害於他人者，駕駛人應賠償因此所生之損害；汽車行駛
    時，駕駛人應注意車前狀況及兩車併行之間隔，並隨時採取
    必要之安全措施，民法第184條第1項前段、第191條之2前段
    、道路交通安全規則第94條第3項分別定有明文。標線依其
    型態原則上分類如下：（三）白實線設於路段中者，用以分
    隔快慢車道或指示路面範圍；設於路口者，作為停止線；設
    於路側者，作為車輛停放線；設於同向分隔島兩側者，用以
    分隔同向車流，道路交通標誌標線號誌設置規則第149條第1
    項第3款定有明文。查，道路交通事故事故現場圖之現場處
    理摘要欄位記載：「第一當事人甲○○（即被告）駕駛自小貨
    車JF-2390號於成功街由東往西行駛，行經肇事時、地時不
    慎與第二當事人劉玉文（即系爭車輛駕駛人）其停放路邊自
    小客車BBB-7666號發生碰撞致車損，現場無人受傷、無人飲
    酒，依規處理。」（見本院卷第26頁），並據被告於警詢時
    陳稱伊係為了要閃機車，所以不小心撞到停放路邊的自小客
    車BBB-7666號（見本院卷第29頁），系爭車輛駕駛人則稱其
    把車停在新埔鎮成功街246號前，停在白線，車頭是朝向東
    方等語在卷（見本院卷第31頁），且當事人對於本院上開調
    查審理結果，未據爭執（見本院卷第51頁），堪認被告碰撞
    系爭車輛確有過失，且其過失行為與損害之發生兩者間並具
    相當因果關係，是被告就本件肇事應負過失侵權行為責任。
六、次按，物被毀損時，被害人除得依據民法第196條請求賠償
    外，並不排除民法第213條至第215條之適用，依民法第196
    條請求賠償物被毀損所減少之價額，得以修復費用為估定之
    標準，但以必要者為限（例如：修理材料以新品換舊品，應
    予折舊），亦有最高法院77年度第9次民事庭會議決議、同
    院73年度台上字第1574號判決可資參照。查，依原告賠付之
    車損費用：零件3萬2,773元、烤漆1萬3,675元、工資2萬5,2
    96元（見本院卷第9〜13頁估價單，其中總金額見第10頁），
    經核上開估價單所列各修復項目與系爭車輛受損之情形相符
    ，堪信確實屬於修復系爭車輛所必要，而各項費用亦尚稱合
    理，則原告此部分主張堪採。本院參考行政院（86）財字第
    52051號、台（45）財字第4180號令公布之固定資產耐用年
    數表及固定資產折舊率表，採定率遞減法計算其折舊，非營
    業用之客車、貨車耐用年數5年，每年折舊率0.369，另依營
    利事業所得稅查核準則第95條第6項規定「固定資產提列折
    舊採用定率遞減法者，以1年為計算單位，其使用期間未滿1
    年者，按實際使用之月數相當於全年之比例計算之，不滿1
    月者，以1月計」，系爭車輛為107年10月份出廠之自用小客
    車，有行車執照影本1件在卷（見本院卷第6頁），距108年1
    0月25日事故發生時，使用年數1年1個月，零件折舊後之金
    額為2萬0,044元（計算式如附表所示），再加上烤漆1萬3,6
    75元、工資2萬5,296元因無折舊之問題，且該部分之支出係
    屬修復系爭車輛所必要之費用，據此合計系爭車輛因本件事
    故毀損而減少之價額為5萬9,015元（計算式：2萬0,044元＋1
    萬3,675元＋2萬5,296元＝5萬9,015元）。
七、復按，被保險人因保險人應負保險責任之損失發生，而對於
    第三人有損失賠償請求權者，保險人得於給付賠償金額後，
    代位行使被保險人對於第三人之請求權，保險法第53條第1
    項亦定有明文；而此項法定代位權之行使，有債權移轉之效
    果，故於保險人給付賠償金額後，被保險人對於第三人請求
    權即移轉於保險人，最高法院69年度台上字第923號判決意
    旨參見。查，原告業已依保險契約之約定賠付其所承保系爭
    車輛之修復費用7萬1,744元，有統一發票在卷可考（見本院
    卷第14頁），參諸前開說明，原告自得代位被保險人行使對
    被告之損害賠償請求權。惟按損害賠償只應填補被害人實際
    損害，保險人代位被害人請求損害賠償時，依保險法第53條
    第1項規定，如其損害額超過或等於保險人已給付之賠償金
    額，固得就其賠償之範圍，代位請求賠償，如其損害額小於
    保險已給付之賠償金額，則保險人所得代位請求者，應僅以
    該損害額為限，此觀最高法院65年度台上字第2908號判例意
    旨亦明，因此本件被保險人所得請求之損害賠償既為5萬9,0
    15元，則原告所得代位被保險人請求之損害賠償額自應5萬9
    ,015元為限。　
八、綜上，原告依侵權行為及保險代位之法律關係，訴請被告給
    付5萬9,015元及自起訴狀繕本送達翌日即110年11月25日起
    至清償日止，按年息5％計算之利息（見本院卷第46頁送達證
    書，民法第229條第2項、第233條第1項前段、第203條規定
    參看），即無不合，應予准許，如判決主文第1項所示，逾
    此部分之請求，即屬無據，難予准許，應予駁回，如主文第
    2項所示。又，本件係為被告部分敗訴之小額訴訟判決，就
    被告敗訴部分應依職權宣告假執行，並於判決時確定兩造應
    負擔之訴訟費用額，爰定如主文第3項、第4項所示。
據上論結，本件原告之訴為一部有理由、一部無理由，依民事訴
訟法第436條之23、第436條第2項、第385條第1項前段、第79條
、第436條之19第1項、第436條之20，判決如主文。　　　　
中　　華　　民　　國　　111 　年　　1 　　月　　17　　日
                  竹北簡易庭  法　官　周美玲
以上正本係照原本作成。
如對本判決上訴，非以判決違背法令為理由，不得為之。且須於
判決送達後20日內向本院提出上訴狀並記載上訴理由，同時一併
繳納上訴審裁判費新臺幣1,500元，暨添具繕本1件。　　　　　
中　　華　　民　　國　　111 　年　　1 　　月　　17　　日
                              書記官　王  明
附表：　　　　　　　　　　　　　　　　
系爭車輛更新零件費用折舊之計算       第一年折舊  32,773元0.369＝12,093元 第二年未滿之折舊 （32,773元－12,093元）0.3691/12＝636元 合計折舊 12,093元＋636元＝12,729元 時價亦即折舊後之金額 32,773元－12,729元＝20,044元 備註：單位新臺幣；上列計算小數點以下均四捨五入。